臺灣臺中地方法院刑事判決
110年度交簡上字第235號
上  訴  人  臺灣臺中地方檢察署檢察官
被      告  趙千頤


上列上訴人因被告過失傷害案件，不服本院臺中簡易庭民國110
年6月29日110年度中交簡字第1297號第一審簡易判決（聲請簡易
判決處刑案號：110年度偵字第8013號），提起上訴，本院管轄
之第二審合議庭判決如下：
    主    文
上訴駁回。
    犯罪事實
一、趙千頤於民國109年7月12日20時27分許，駕駛車牌號碼000-
    0000號租賃小客車，沿臺中市南屯區向心路由大墩四街往大
    英街方向行駛，行經向心路與文心路之交岔路口時，欲右轉
    文心路，原應注意汽車行近行人穿越道，遇有行人穿越時，
    無論有無交通指揮人員指揮或號誌指示，均應暫停讓行人先
    行通過，而依當時天候晴、夜間有照明、柏油路面、乾燥、
    無缺陷、無障礙物、視距良好，並無不能注意之情事，適有
    行人蘇育嫺步行文心路之行人穿越道通過上開路口，趙千頤
    竟疏未注意暫停讓行人先行通過，即貿然右轉文心路，趙千
    頤所駕駛車輛之右前車頭因而撞及蘇育嫺，致蘇育嫺受有創
    傷所致部分缺牙、頭部挫傷、左膝傷口、右手傷口、嘴唇撕
    裂傷約1.5公分、左手燒燙傷（2度灼傷佔表面積3%）、顏面
    挫傷、外傷性頸椎第5、6、7節椎間盤突出等傷害。趙千頤
    於肇事後留在現場，並於有偵查犯罪權限之警員尚未發覺其
    為肇事者前，即主動向警員坦承肇事而自願接受裁判。
二、案經蘇育嫺訴由臺中市政府警察局第四分局報告臺灣臺中地
    方檢察署檢察官偵查起訴。
　　理      由
壹、證據能力部分
    按被告以外之人於審判外之言詞或書面陳述，除法律有規定
    者外，不得作為證據；被告以外之人於審判外之陳述，雖不
    符刑事訴訟法第159條之1至第159條之4之規定，而經當事人
    於審判程序同意作為證據，法院審酌該言詞陳述或書面陳述
    作成時之情況，認為適當，亦得為證據，當事人、代理人或
    辯護人於法院調查證據時，知有第159條第1項不得為證據之
    情形，而未於言詞辯論終結前聲明異議者，視為有前項之同
    意，刑事訴訟法第159條第1項、第159條之5分別定有明文。
    本案後引具有傳聞性質之言詞或書面證據，均為被告以外之
    人審判外之陳述而屬傳聞證據，被告趙千頤於本院審理時表
    示對於證據能力無意見，被告、檢察官迄於言詞辯論終結前
    ，亦未聲明異議，本院審酌相關言詞或書面陳述作成時之情
    況，核無違法取證或其他瑕疵，認為以之作為證據為適當，
    前開具傳聞性質之相關言詞或書面陳述，自得作為證據。
貳、實體部分
一、上開犯罪事實，業據被告趙千頤於警詢、檢察事務官詢問、
    本院審理時坦承不諱，核與證人即告訴人蘇育嫺於警詢、檢
    察事務官詢問時之證述情節大致相符（見110年度偵字第801
    3號卷〈以下稱偵卷〉第39至43、67至69、143頁），並有道路
    交通事故現場圖、道路交通事故調查報告表㈠、㈡、臺中市政
    府警察局交通事故補充資料表、臺中市政府警察局道路交通
    事故初步分析研判表、警員職務報告、中山醫學大學附設醫
    院診斷證明書、林新醫院診斷證明書、告訴人傷勢照片、現
    場照片、行車紀錄器擷取畫面各1份在卷可稽（見偵卷第29
    、45至47、51至61、73、81至99頁）。
二、按汽車行近行人穿越道，遇有行人穿越、攜帶白手杖或導盲
    犬之視覺功能障礙者時，無論有無交通指揮人員指揮或號誌
    指示，均應暫停讓行人、視覺功能障礙者先行通過，道路交
    通安全規則第103條第2項定有明文。依卷附道路交通事故調
    查報告表㈠及行車紀錄器擷取畫面所示（見偵卷第55、93至9
    9頁），可知本件車禍發生當時天候晴、夜間有照明、柏油
    路面、乾燥、無缺陷、無障礙物、視距良好，並無不能注意
    之情事。被告駕車行經上開路口之行人穿越道，疏未注意暫
    停讓行人先行通過，即貿然右轉，以致撞及步行通過行人穿
    越道之告訴人，被告之駕駛行為確有過失甚明。又告訴人因
    本件車禍碰撞，受有創傷所致部分缺牙、頭部挫傷、左膝傷
    口、右手傷口、嘴唇撕裂傷約1.5公分、左手燒燙傷（2度灼
    傷佔表面積3%）、顏面挫傷、外傷性頸椎第5、6、7節椎間
    盤突出等傷害，此有中山醫學大學附設醫院診斷證明書、林
    新醫院診斷證明書、告訴人傷勢照片各1份附卷足憑（見偵
    卷第45至47、89至91頁），自與被告前揭過失行為間具有相
    當因果關係。綜上，足認被告前開任意性自白與事實相符，
    本件事證明確，被告犯行堪以認定，應依法論科。
三、論罪科刑
  ㈠按刑法總則之加重，係概括性之規定，所有罪名均一體適用
    ；刑法分則之加重，係就犯罪類型變更之個別犯罪行為予以
    加重，成為另一獨立之罪名。道路交通管理處罰條例第86條
    第1項關於汽車駕駛人，行經行人穿越道不依規定讓行人優
    先通行，因而致人受傷或死亡，依法應負刑事責任者，加重
    其刑至2分之1之規定，係就刑法第276條之過失致人於死罪
    ，同法第284條之過失傷害（及致重傷）罪之基本犯罪類型
    ，對於加害人為汽車駕駛人，於從事駕駛汽車之特定行為時
    ，於行經行人穿越道之特定地點，不依規定讓行人優先通行
    ，因而致人受傷或死亡之特殊行為要件予以加重處罰，已就
    上述刑法第276條，同法第284條各罪犯罪類型變更之個別犯
    罪行為予以加重，而成另一獨立之罪名，自屬刑法分則加重
    之性質（最高法院99年度台非字第198號判決意旨參照）。
    被告趙千頤駕車行經行人穿越道，疏未注意暫停讓行人先行
    通過，因而撞及步行通過行人穿越道之告訴人，致告訴人受
    傷，是核被告所為，係犯道路交通管理處罰條例第86條第1
    項、刑法第284條前段之汽車駕駛人，行經行人穿越道不依
    規定讓行人優先通行犯過失傷害罪，應依道路交通管理處罰
    條例第86條第1項規定，加重其刑。又被告於肇事後留在現
    場，並於有偵查犯罪權限之警員尚未發覺其為肇事者前，即
    主動向警員坦承肇事而自願接受裁判，此有臺中市政府警察
    局道路交通事故肇事人自首情形紀錄表1份存卷可參（見偵
    卷第77頁），其係對於未經發覺之罪自首並接受裁判，依刑
    法第62條前段之規定減輕其刑，並依法先加後減之。
　㈡原審以本件事證明確，依刑事訴訟法第449條第1項、第3項、
    第454條第1項，道路交通管理處罰條例第86條第1項，刑法
    第284條前段、第62條前段、第41條第1項前段，刑法施行法
    第1條之1第1項等規定，並審酌被告對於道路交通安全未多
    加注意而釀本件禍事，造成告訴人受有上開傷勢，徒增身體
    不適及生活不便，犯罪後雖坦承犯行，然至今未能與告訴人
    達成和解或尋得告訴人之諒解，暨審酌告訴人所受傷勢、被
    告過失程度、肇事之情節、經濟狀況勉持之生活狀況等一切
    情狀，量處被告有期徒刑4月，如易科罰金，以新臺幣1,000
    元折算1日等情，經核其認事用法均無不合，量刑亦稱妥適
    。　　
　㈢檢察官上訴意旨以：被告雖承認犯行，然迄今仍未積極與告
    訴人蘇育嫺商談民事和解，造成告訴人承受精神上及經濟上
    負擔，而難認其犯後態度良好，衡酌被告犯罪之情節、因犯
    罪所造成告訴人之損害及犯後態度等情，原審判決僅從輕判
    處被告有期徒刑4月，尚嫌量刑過輕而未能收教化之功，難
    認已與被告之犯罪情狀及所生損害達到衡平，更無從撫慰告
    訴人因本次事故所造成之精神及身體上創傷，實難收懲儆之
    效，是原審判決量處之刑未符社會期待，而有違背量刑内部
    界限之違背法令，告訴人亦認原審判決不當，因之請求檢察
    官上訴，並援引告訴人所述事項（即被告所駕駛車輛是否為
    長期租賃違法營業之白牌計程車未予釐清，又被告無任何道
    歉或探視，公所調解亦不出席，甚至停用電話而無從連繫，
    再次轉介法院調解時被告言詞推託，出言告訴人藉故開刀，
    最後一次調解亦未出席，毫無和解之意，態度不佳，再告訴
    人迄今仍飽受耳塞、耳鳴及右手、腳麻痛等後遺症，持續就
    醫治療，且燙傷及開刀傷疤永久遺留）為上訴理由，請撤銷
    原判決，另為適當之判決等語。
　㈣惟按關於刑之量定及緩刑之宣告，係實體法上賦予法院得為
    自由裁量之事項，倘其未有逾越法律所規定之範圍，或濫用
    其權限，即不得任意指摘為違法（最高法院75年台上字第70
    33號判例意旨參照）。又刑罰之量定，固屬法院自由裁量之
    職權行使，但仍應審酌刑法第57條所列各款事由及一切情狀
    ，為酌量輕重之標準，並非漫無限制。在同一犯罪事實與情
    節，如別無其他加重或減輕之原因，下級審法院量定之刑，
    亦無過重或失輕之不當情形，則上級審法院對下級審法院之
    職權行使，原則上應予尊重（最高法院85年度台上字第2446
    號判決意旨參照）。經查，本件原審所為上開量刑，業已斟
    酌刑法第57條所定之事由，並無裁量逾越或裁量濫用等違法
    情事，又參酌被告之過失情節、告訴人所受傷勢程度，及被
    告犯後坦承犯行，惟未能與告訴人達成和解，填補告訴人所
    受損害，暨被告於本院審理時自述其智識程度高職畢業，經
    濟狀況勉持（見本院卷第92頁)等情，堪認原審所為本案量
    刑與被告之罪刑核屬相當，尚無量刑過輕之情形，自無變更
    原判決所處刑度之必要，至告訴人所述被告駕駛之車輛是否
    為長期違法營業之白牌計程車一節，與被告本件犯行是否成
    立，尚屬無涉，檢察官亦未就此聲請調查證據，自無再行調
    查之必要，附此敘明。綜上所述，檢察官上訴認原審量刑過
    輕，難認有據，從而，本件檢察官之上訴為無理由，應予駁
    回。
據上論斷，應依刑事訴訟法第455條之1第1項、第3項、第368條
，判決如主文。　　
本案經檢察官陳信郎聲請簡易判決處刑，檢察官林煒容到庭執行
職務。 
中    華    民    國   110    年    11    月    25    日
                  刑事第十一庭  審判長法  官  曹錫泓
　　　　　　　　　                    法  官  許曉怡
　　　　　　　　　　　　　　　　　　　法  官  林依蓉
以上正本證明與原本無異。
不得上訴。 
                                      書記官  林  俐
中   華    民    國   110    年    11     月    25  　日
附錄本案論罪科刑法條全文： 　　
刑法第284條
因過失傷害人者，處1年以下有期徒刑、拘役或10萬元以下罰金
；致重傷者，處3年以下有期徒刑、拘役或30萬元以下罰金。
道路交通管理處罰條例第86條
汽車駕駛人，無駕駛執照駕車、酒醉駕車、吸食毒品或迷幻藥駕
車、行駛人行道或行經行人穿越道不依規定讓行人優先通行，因
而致人受傷或死亡，依法應負刑事責任者，加重其刑至2分之1。
汽車駕駛人，在快車道依規定駕車行駛，因行人或慢車不依規定
，擅自進入快車道，而致人受傷或死亡，依法應負刑事責任者，
減輕其刑。